【裁判字號】    95,毒抗,104
【裁判日期】    950811
【裁判案由】    聲請強制戒治
【裁判全文】
臺灣高等法院高雄分院刑事裁定         95年度毒抗字第104號
抗  告  人  臺灣高雄地方法院檢察署檢察官
被      告  甲○○
                    （現於臺灣高雄第二監獄執行中）
上列抗告人因聲請強制戒治案件，不服臺灣高雄地方法院中華民國
95年6 月28日裁定（95年度毒聲字第1175號），提起抗告，本院
裁定如下：
    主  文
抗告駁回。
    理  由
一、本件抗告意旨略以：原裁定未於理由內敘明臺灣高等法院高
    雄分院95年2 月27日95年度上訴字第151 號判決何以不可採
    ，即駁回本件強制戒治之聲請，於法有違。
二、按施用第一、二級毒品為犯罪行為，毒品危害防制條例第10
    條條定有處罰明文。故施用第一、二級毒品者，依前揭規定
    本應科以刑罰。惟基於刑事政策，對合於一定條件之施用者
    ，則依同條例第20條、第23條之規定，施以觀察、勒戒及強
    制戒治之保安處分。又毒品危害防制條例於92年7 月9 日修
    正公布，自93年1 月9 日施行，其中第20條、第23條將施用
    毒品之刑事處遇程序，區分為「初犯」及「五年內再犯」、
    「五年後再犯」。依其立法理由之說明：「初犯」，經觀察
    、勒戒或強制戒治後，應為不起訴處分或不付審理之裁定；
    經觀察、勒戒或強制戒治執行完畢釋放後，「五年內再犯」
    者，因其再犯率甚高，原實施之觀察、勒戒及強制戒治既已
    無法收其實效，爰依法追訴或裁定交付審理。至於經觀察、
    勒戒或強制戒治執行完畢釋放後，「五年後再犯」者，前所
    實施之觀察、勒戒或強制戒治已足以遮斷其施用毒品之毒癮
    ，為期自新及協助其斷除毒癮，仍適用「初犯」規定，先經
    觀察、勒戒或強制戒治之程序。從而依修正後之規定，僅限
    於「初犯」及「五年後再犯」二種情形，始應先經觀察、勒
    戒或強制戒治程序。倘被告於五年內已再犯，經依法追訴處
    罰，縱其第三次（或第三次以上）再度施用毒品之時間，在
    初犯經觀察、勒戒或強制戒治執行完畢釋放五年以後，已不
    合於「五年後再犯」之規定，且因已於「五年內再犯」，顯
    見其再犯率甚高，原實施觀察、勒戒或強制戒治，已無法收
    其實效，即應依該條例第10條處罰（最高法院95年台上字第
    517 號、第1071號判決參照）。
三、經查本件被告甲○○前因施用毒品，經觀察、勒戒及強制戒
    治，於88年7 月13日停止強制戒治並交付保護管束，至89年
    1 月29日執行期滿，於89年2 月12日，經不起訴處分確定。
    又於5 年內之89年12月5 日9 時50分許回溯24小時內某時，
    在不詳地點，施用第二級毒品安非他命一次；嗣於89年12月
    5 日應警通知至警局採尿經檢驗出甲基安非他命陽性反應而
    查獲；經台灣高雄地方法院裁定強制戒治，並於90年7 月30
    日，以90年度易字第2523號刑事判決，判處有期徒刑6 月確
    定在案，另因自94年4 月間某日起至同年9 月30日止之連續
    施用甲基安非他命行為，經台灣高雄地方法院於95年2 月27
    日以95年度易字第242 號判決判處有期徒刑7 月確定，有被
    告全國施用毒品案件紀錄表、刑案資料查註紀錄表及上開判
    決書列印本在卷可稽。被告既曾於「五年內再犯」，且經法
    院判處罪刑確定，而依本件聲請意旨，被告又涉嫌自94年9
    月間起至95年1 月17日止，連續施用海洛因，經警再度查獲
    等情，即非屬毒品危害防制條例第20條第3 項所定「五年後
    再犯」之情形，而不得再依同條第1 項之規定裁定將被告送
    觀察、勒戒，並進而令其為強制戒治，而應由檢察官依法偵
    查、起訴，並由法院審理、判決之。從而，檢察官聲請裁定
    將被告送強制戒治（原裁定誤載為送勒戒處所觀察、勒戒）
    ，尚有未合，自應予駁回。是本件抗告，並無理由，應予駁
    回。至於本院95年度上訴字第151 號判決，業經最高法院以
    95年度台非字第161 號判決判撤銷，有該判決書可參，自難
    採為應將被告送強制戒治之依據。
四、據上論結，應依刑事訴訟法第412 條，裁定如主文。
中    華    民    國    95    年    8     月    11    日
                  刑事第三庭    審判長法  官  周賢銳
                                      法  官  謝宏宗
                                      法  官  黃仁松
以上正本證明與原本無異。
本裁定不得再抗告。
中    華    民    國    95    年    8     月    11    日
                                      書記官  馬蕙梅


司法院資訊處製作；財團法人民間司法改革基金會備份。
